【裁判字號】    92,台非,183
【裁判日期】    920529
【裁判案由】    違反毒品危害防制條例
【裁判全文】
最高法院刑事判決                                九十二年度台非字第一八三號
    上訴人  最高法院檢察署檢察總長
    被  告  甲○○
右上訴人因被告違反毒品危害防制條例案件，對於台灣南投地方法院中華民國九十二
年二月六日第一審確定判決（九十一年度訴字第三六一號，起訴案號：台灣南投地方
法院檢察署九十年度偵字第二四四一號），認為違法，提起非常上訴，本院判決如左
：
    主  文
原判決關於違背法令部分撤銷。
    理  由
非常上訴理由稱：「一、按判決不適用法則或適用法則不當者，為違背法令，刑事訴
訟法第三百七十八條定有明文。次按販賣第一級毒品者，處死刑或無期徒刑；販賣第
一級毒品之罪，供出毒品來源，因而破獲者，得減輕其刑，毒品危害防制條例第四條
第一項、第十七條分別定有明文。又按死刑減輕者，為無期徒刑，或為十五年以下十
二年以上有期徒刑；無期徒刑減輕者，為七年以上有期徒刑；有期徒刑減輕其刑者，
減輕其刑至二分之一；犯罪之情狀可憫恕者，得酌量減輕其刑；酌量減輕其刑者，準
用減輕其刑之規定，刑法第六十四條第二項、第六十五第二項、第六十六條前段、第
五十九條、第七十三條亦分別定有明文。經查，原判決認定被告甲○○連續販賣第一
級毒品海洛因二次予廖文毅，又因被告被查獲後，主動供出毒品來源白志成，因而查
獲白志成，而依毒品危害防制條例第十七條之規定，減輕其刑，且認為被告因一時貪
慾致罹刑章，而販賣海洛因之數量與所得財物甚少，販賣時間不長，並未以之攫獲暴
利，觀其犯罪之客觀情狀顯非不可憫恕，雖科以法定最低度之刑，猶嫌過重，而依刑
法第五十九條規定，再遞減其刑。惟依毒品危害防制條例第四條第一項規定，販賣第
一級毒品罪之法定刑為死刑或無期徒刑，經二次遞減其刑後，法定最低度刑期為有期
徒刑三年六月，然原判決竟僅量處被告有期徒刑三年，原判決量刑顯然違背法令。二
、案經確定，爰依刑事訴訟法第四百四十一條、第四百四十三條提起非常上訴，以資
糾正。」等語。
本院按判決不適用法則或適用不當者，為違背法令，刑事訴訟法第三百七十八條定有
明文。而死刑減輕者，為無期徒刑，或為十五年以下十二年以上有期徒刑；無期徒刑
減輕者，為七年以上有期徒刑；有期徒刑減輕其刑者，減輕其刑至二分之一，但同時
有免除其刑之規定者，其減輕得減至三分之二，此觀刑法第六十四條第二項、第六十
五第二項、第六十六條之規定甚明。又犯罪之情狀可憫恕者，得酌量減輕其刑；酌量
減輕其刑者，準用減輕其刑之規定，刑法第五十九條、第七十三條亦定有明文。原判
決認定被告甲○○有於原判決事實欄所載之時地，連續二次販賣第一級毒品海洛因予
廖文毅之犯行，所為係犯毒品危害防制條例第四條第一項之連續販賣第一級毒品罪，
其犯罪後主動供出毒品來自白志成，並因而破獲白志成，而依毒品危害防制條例第十
七條之規定，減輕其刑，且認被告犯罪之客觀情狀顯非不可憫恕，雖科以法定最低度
之刑，猶嫌過重，依刑法第五十九條規定，酌量減輕其刑，並依法遞減之。因而諭知
其連續販賣第一級毒品，處有期徒刑三年，販賣第一級毒品所得之新台幣三千元沒收
，如全部或一部不能沒收時，以其財產抵償之。然毒品危害防制條例第四條第一項販
賣第一級毒品罪，其法定刑為死刑或無期徒刑，而同條例第十七條減輕其刑及刑法第
五十九條酌量減輕其刑，並無同時免除其刑之規定，故販賣第一級毒品減輕其刑後，
再遞減其刑時，有期徒刑部分最多僅能減輕至二分之一，即遞減其刑後之最低刑度為
有期徒刑三年六月，然原判決竟量處較最低度刑猶輕之有期徒刑三年，顯然違法。案
經確定，非常上訴意旨執以指摘，洵有理由。因原判決尚非不利於被告，爰將原判決
關於違背法令之部分撤銷，以資糾正。
據上論結，應依刑事訴訟法第四百四十七條第一項第一款前段，判決如主文。
中      華      民      國    九十二    年      五      月    二十九    日
                              最高法院刑事第三庭
                                  審判長法官  董  明  霈
                                        法官  林  茂  雄
                                        法官  王  居  財
                                        法官  張  祺  祥
                                        法官  池  啟  明
      右正本證明與原本無異
                                              書  記  官
中      華      民      國    九十二    年      六      月      五      日


司法院資訊處製作；財團法人民間司法改革基金會備份。
